【裁判字號】    97,上訴,926
【裁判日期】    970827
【裁判案由】    偽造文書等
【裁判全文】
臺灣高等法院高雄分院刑事判決         97年度上訴字第926號
上  訴  人  臺灣高雄地方法院檢察署檢察官
被      告  丁○○
上列上訴人因被告偽造文書等案件，不服臺灣高雄地方法院96年
度訴字第460 號中華民國97年3 月27日第一審判決（起訴案號：
臺灣高雄地方法院檢察署95年度偵字第29500 號），提起上訴，
本院判決如下：
    主  文
原判決關於攜帶兇器竊盜罪暨定應執行刑部分撤銷。
丁○○犯攜帶兇器竊盜罪，處有期徒刑拾月，減為有期徒刑伍月
，如易科罰金，以銀元佰元即新臺幣玖佰元折算壹日。
    事  實
一、丁○○為以俗稱「借屍還魂」之方式牟利，基於偽造私文書
    並持以行使之犯意，於民國89年1 月初某日，委由不知情真
    實姓名年籍不詳、綽號「小魏」之人，以新臺幣（下同）14
    萬元買受已肇事毀損之NISSAN牌、1997年份、白色1597CC之
    W5-1596 號自用小客車（引擎號碼：B14XLA08182R號、車身
    號碼：B14XLA008159號）後，另意圖為自己不法之所有，於
    89年1 月8 日下午2 時許，在臺北縣汐止市○○路200 巷口
    ，持客觀上足以對人之生命、身體、安全構成威脅，具有危
    險性，可供兇器使用之螺絲起子（未據扣案）破壞該車門鎖
    而竊取宏碁電腦股份有限公司（下稱宏碁公司）所有NISSAN
    牌、1998年份、白色1597CC之DF-3249 號自用小客車（引擎
    號碼：B14XLA11677 號、車身號碼：B14XLA013636號）。其
    後，在不知情林姓友人所經營位於臺北市○○街與撫遠街口
    之修車廠內，以工具將DF-3249 號自小客車之引擎號碼、車
    身號碼磨平，偽造刻上已肇事W5-1596 號自小客車之引擎號
    碼、車身號碼，致足生損害於宏碁公司及監理機關對車輛管
    理之正確性。丁○○將W5-1596 號車牌懸掛在已偽造引擎號
    碼、車身號碼之DF-3249 號自用小客車上後，委由不知情友
    人江超賢於89年2 月4 日在台北市○○區○○路日隆汽車公
    司，以27萬5,000元銷售予不知情之周德明，周德明於89年5
    月5 日在台北市○○區○○路一段2 號之1 豪記汽車公司，
    以27萬元再輾轉予不知情之張偉正，張偉正於89年5 月8 日
    以29萬3,000 元出售予不知情之俊祥車行許江良，許江良將
    之轉售予不知情之謝文博，謝文博不喜歡原車牌，請求許江
    良繳銷重新領牌，許江良至臺灣臺中監理所辦理重新領牌時
    ，為該監理所人員告知引擎號碼有問題，而循線於89年11月
    27日20時30分許，為警尋線在臺北縣土城市○○街62號查獲
    丁○○。
三、案經臺北縣警察局板橋分局報告臺灣板橋地方法院檢察署呈
    臺灣高等法院檢察署檢察長核轉臺灣高雄地方法院檢察署檢
    察官偵查起訴；及臺北市政府警察局大安分局報告臺灣士林
    地方法院檢察署呈臺灣高等法院檢察署檢察長核轉臺灣臺南
    地方法院檢察署，再呈臺灣高等法院檢察署核轉臺灣高雄地
    方法院檢察署檢察官；及苗栗縣警察局通霄分局報請臺灣苗
    栗地方法院檢察署呈臺灣高等法院檢察署檢察長核轉臺灣高
    雄地方法院檢察署檢察官移送併辦。
    理  由
壹、證據能力部分：
    本判決所引用之證據資料，其中傳聞證據部分，縱無刑事訴
    訟法第159 條之1 至第159 條之4 或其他規定之傳聞證據例
    外情形，亦因檢察官及被告同意可作為證據使用，依刑事訴
    訟法第159 條之5 第1 項、第2 項之規定，本院審酌該證據
    作成之情況，認為適當，應得為證據。
貳、實體方面：
一、訊據被告於警詢、偵查中及本院均坦承於前揭時地委由不詳
    姓名年籍、綽號「小魏」之人，以14萬元買受已肇事毀損之
    W5-1596 號自用小客車（引擎號碼：B14XLA08182R號、車身
    號碼：B14XLA008159號）後，又以兇器螺絲起子竊取宏碁公
    司所有與上開買受自用小客車車種、款式、顏色相同之DF-3
    249 號自用小客車（引擎號碼：B14XLA11677 號、車身號碼
    ：B14XLA013636號），並在台北市○○街與撫遠街口之修車
    廠內，將DF-3429 號自小客車之引擎號碼、車身號碼磨平，
    偽造W5-1596 號肇事自小客車之引擎號碼、車身號碼，之事
    實，坦承不諱（臺灣士林地方法院檢察署八十九年度偵緝字
    第六四五號卷四至五頁、同署八十九年度核退字第一一三四
    號卷十一頁反面至十二頁、本院卷六七至六八頁），核與宏
    碁公司職員丙○○於89年11月28日、周德明於89年11月28日
    、張偉正於89年11月28日、許江良於89年11月28日警詢（臺
    灣士林地方法院檢察署九十年度偵字第二一一六號卷十至廿
    頁)、 證人江超賢於警詢、偵訊時證述情節（臺灣士林地方
    法院檢察署九十年度偵字第二一一六號卷十三頁、臺灣臺南
    地方法院檢察署九十年度偵字第三六二五號卷十二頁）大致
    相符，復有W5-1596 號自用小客車之買賣契約書、電解及車
    輛照片、贓物認領保管單在卷（臺灣士林地方法院檢察署九
    十年度偵字第二一一六號卷廿一頁、廿九至卅二頁、第廿一
    之一頁），被告罪証明確，犯行堪以認定。
二、新舊法比較：
  (一)又按行為後法律有變更者，適用行為時之法律。但行為後之
    法律有利於行為人者，適用最有利於行為人之法律，刑法第
    2 條第1 項定有明文。又比較時應就罪刑有關之共犯、未遂
    犯、想像競合犯、牽連犯、連續犯、結合犯，以及累犯加重
    、自首減輕暨其他法定加減（如身分加減）與加減例等一切
    規定，綜其全部罪刑之結果而為比較（最高法院95年第8 次
    刑事庭會議決議參照）。查被告行為後，與本案有關之刑法
    第33條第5 款罰金刑、第55條牽連犯等規定，業於94年2 月
    2 日修正公布，自95年7 月1 日起施行，茲就比較情形分述
    如下：本件關於牽連犯部分，修正後刑法第55條刪除有關牽
    連犯之規定，原屬牽連犯之數個犯罪行為，依新法應數罪併
    罰，比較修正前規定可依一罪論處，顯然罪刑之處罰發生變
    動，而以修正前之規定較有利於被告，應適用被告行為時即
    修正前之規定，予以論處。
  (二)關於易科罰金部分：修正前刑法第41條第1 項前段原規定：
    「犯最重本刑為5 年以下有期徒刑以下之刑之罪，而受6 個
    月以下有期徒刑或拘役之宣告，因身體、教育、職業、家庭
    之關係或其他正當事由，執行顯有困難者，得以1 元以上3
    元以下折算1 日，易科罰金」，且被告行為時之易科罰金折
    算標準，依廢止前罰金罰鍰提高標準條例第2 條前段之規定
    ，本係就其原定數額提高為100 倍折算1 日，故被告行為時
    之易科罰金折算標準乃以銀元3 百元折算1 日，經折算後應
    以新臺幣9 百元折算為1 日。惟修正後刑法第41條第1 項前
    段則改以：「犯最重本刑為5 年以下有期徒刑以下之刑之罪
    ，而受6 個月以下有期徒刑或拘役之宣告者，得以新臺幣1
    千元、2 千元或3 千元折算1 日，易科罰金」，乃就易科罰
    金折算標準予以提高。從而比較修正前、後所定易科罰金折
    算標準，當以修正前規定較有利於被告。且修正前刑法第41
    條第2 項規定「併合處罰之數罪，均有前項情形，其應執行
    之刑逾6 月者，亦同」，修正後規定「前項規定於數罪併罰
    ，其應執行之刑未逾6 月者，亦適用之」，是修正後之規定
    ，於數罪併罰而合併定其應執行刑超逾6 月者，無法再予易
    科罰金之易刑處分，亦較不利於被告。
三、汽車車身號碼、引擎號碼係汽車製造廠商出廠之標誌，乃表
    示一定用意之證明，依刑法第220 條第1 項規定，應以私文
    書論，倘將汽車上原有之車身號碼、引擎號碼磨滅，再打造
    另一號碼，乃具有創設性，應屬偽造。而監理機關管理汽、
    機車，係以車輛之牌號及車身號碼、引擎號碼為依據，所登
    載內容，係記載某號車牌配屬某號車身號碼、引擎號碼，此
    乃公知事實，改造車身號碼、引擎號碼之結果，顯然妨害監
    理機關對車輛之管理，自足以生損害於公路主管機關之管理
    及製造廠商之信譽，應論以同法第210 條之偽造私文書罪（
    最高法院90年度臺上字第3322號判決意旨參照）。被告持兇
    器螺絲起子竊取宏碁公司所有之DF-3249 號自用小客車，將
    引擎號碼、車身號碼磨平，偽造刻上買來W5-1596 號自用小
    客車肇事車輛之引擎號碼、車身號碼，足生損害於宏碁公司
    及監理機關對車籍資管理之正確性。核被告之行為，係刑法
    第321 條第1 項第3 款攜帶兇器竊盜罪、第216 條、第220
    第1 項、第210 條之行使偽造準私文書罪，被告偽造車身及
    引擎號碼之低度行為，為行使之高度行為所吸收，不另論罪
    ，只論以行使偽造準私文書罪。所犯加重竊盜罪與行使偽造
    準私文書罪，有方法目的之牽連犯關係，應從一重之加重竊
    盜罪論處。
四、原審據以論處被告行使偽造準文書罪及加重竊盜罪之牽連犯
    ，並予以以加重竊盜罪科刑，固非無見。惟查：原判決認被
    告於86年8 月23日，與真實姓名年籍不詳假冒「葉明君」之
    不詳姓名年籍人共同偽造私文書（BA-2318 號契約買賣契約
    書），將戊○○所有BM-3103 號自小客車之車身及引擎號碼
    磨平，再刻上BA-2318 號自小客車之車身及引擎號碼後，委
    由甲○○出售予劉志超之行為，所犯行使偽造準私文書罪與
    上開論罪科刑之行使偽造準私文書罪間有連續犯關係。但公
    訴人起訴本件有罪之犯罪時間為89年間，與公訴人聲請併案
    （95年度偵字第27308 、29501 號）之犯罪事實係在86年9
    月間，二者之犯罪時間相差2 年多時間顯非緊接，自難論以
    連續犯，而有裁判上一罪關係，原審併予審理，尚有未合。
    公訴人上訴指摘原審就併案部分犯罪事實認被告未竊取BM-3
    103 號自小客車不當，雖無理由（不在本院審理範圍），惟
    原判決既有上開瑕疵，仍應由本院予以撤銷改判。審酌被告
    於通緝期間，不思以正當方法賺取金錢，竟意圖不勞而獲，
    且為躲避警方查緝，以俗稱「借屍還魂」方式販賣贓車，竟
    委由他人訂立車輛之買賣契約書以購買肇事毀損之車輛，再
    以竊取他人車輛後，以俗稱「借屍還魂」之方式偽造前揭車
    輛之車身號碼、引擎號碼後，販售贓車獲取利益，嚴重影響
    警方追贓之查緝、車籍之管理等制度之維持，惡性非輕，惟
    念其坦承犯行，稍有悔意等一切情狀，量處如主文所示之刑
    。又被告前揭犯罪之犯罪時間在96年4 月24日以前，所犯均
    合於減刑條件，爰依中華民國96年罪犯減刑條例第2 條第1
    項第3 款、第7 條、第9 條規定，減其宣告刑二分之一如主
    文所示，併諭知易科罰金之折算標準。另被告用以行竊之螺
    絲起子，未據扣案，為免將來沒收執行之困難，爰不為沒收
    之諭知，亦予敘明。
五、被告偽造公印文罪部分，未據上訴已告確定，併予敘明。
六、公訴人95年12月18日之併原審案件（案號：95年度偵字第27
    308 、29501 號），原審就判決書理由五退併辦部分，已檢
    還臺灣高雄地方法院檢署，而該署於本院審理期間並未再度
    聲請併案審理，本院自毋庸審理；又原審併予審判而本院認
    無連續犯部分（即竊取曾中BM-3103 號自小客車磨平車身及
    又擎號碼，刻上買來肇事毀損之BA-2318 號自小客車上部分
    之犯行），亦應檢還，由臺灣高雄地方法院檢察署另行依法
    處理（即併案意旨書所記載之2 件犯罪事實，均應由檢察官
    另行依法處理），併予敘明。
據上論斷，應依刑事訴訟法第369 條第1 項前段、第364 條、第
299 條第1 項前段，刑法第2 條第1 項前段、修正前刑法第55條
、第41條第1 項、刑法第216 條、第210 條、第22 0條第1 項、
第321 第1 項第3 款，中華民國96年罪犯減刑條例第2 條第1 項
第3 款、第7 條、第9 條，判決如主文。
本案經檢察官乙○○到庭執行職務。
中    華    民    國    97    年    8     月    27    日
                刑事第八庭  審判長法  官  李炫德
                                  法  官  郭玫利
                                  法  官  李政庭
以上正本證明與原本無異。
如不服本判決應於收受本判決後10日內向本院提出上訴書狀，其
未敘述上訴理由者，並得於提起上訴後10日內向本院補提理由書
狀（均須按他造當事人之人數附繕本）「切勿逕送上級法院」。
中    華    民    國    97    年    8     月    27    日
                                  書記官  黃英彥
附錄本判決論罪法條：
刑法第321條第1項第3款
犯竊盜罪而有左列情形之一者，處6 月以上、5 年以下有期徒刑
：
三、攜帶兇器而犯之者。
刑法第210條
偽造、變造私文書，足以生損害於公眾或他人者，處5 年以下有
期徒刑。
刑法第216條
行使第210 條至第215 條之文書者，依偽造、變造文書或登載不
實事項或使登載不實事項之規定處斷。
刑法第220條第1項
在紙上或物品上之文字、符號、圖畫、照像，依習慣或特約，足
以為表示其用意之證明者，關於本章及本章以外各罪，以文書論
。


司法院資訊處製作；財團法人民間司法改革基金會備份。
